【裁判字號】    97,審聲,899
【裁判日期】    970731
【裁判案由】    聲明異議
【裁判全文】
臺灣高雄地方法院民事裁定             97年度審聲字第899號
聲  請  人  皓中資產管理有限公司
法定代理人  丙○○
相  對  人  丁○○
            乙○○○○○○
            甲○○○○○○
上列當事人間清償債務強制執行事件，異議人對於民國97年6 月
9 日本院執行處司法事務官所為97年度司執字第29449 號裁定聲
明異議，本院裁定如下：
    主  文
原裁定廢棄。
    理  由
一、異議意旨略以：訴外人台東區中小企業銀行股份有限公司（
    下稱台東中小企銀）執本院88年度促字第24385 號支付命令
    及確定證明書對相對人聲請強制執行，惟未完全受償，經本
    院核發民國90年10月24日90年度執字第37627 號債權憑證，
    嗣台東中小企銀於93年2 月26日，將上開未清償之債權及該
    債權下一切權利、名義、利益、義務及責任（以下簡稱系爭
    債權）讓與訴外人新豐資產管理股份有限公司（下稱新豐公
    司），並依金融機構合併法第15條第1 項第1 款及第18條第
    3 項之規定為債權讓與之公告，新豐公司復於96年9 月6 日
    將系爭債權讓與訴外人亞太金聯資產管理有限公司（下稱亞
    太公司），亞太公司再於97年1 月11日將系爭債權再轉讓予
    異議人，已生債權讓與之效力。異議人既為強制執行法第4
    條之2 第1 項第1 款規定所稱之繼受人，即得以原執行名義
    聲請強制執行，且民法第297 條第1 項所規定債權讓與之通
    知，為讓與人或受讓人向債務人通知債權讓與事實之行為，
    性質為觀念通知，異議人以受讓人身分對債務人聲請強制執
    行行使債權，已足使債務人知有債權讓與之事實，兼有通知
    之效力，原裁定竟僅就民法第297 條第1 項規定作文字上之
    單純解釋，罔顧相關法律規定及法理、實務見解，顯有違誤
    ，爰依法聲明異議等語。
二、按執行名義為確定終局判決者，除當事人外，對於訴訟繫屬
    後為當事人之繼受人及為當事人或其繼受人占有請求之標的
    物者，亦有效力，強制執行法第4 條之2 第1 項第1 款定有
    明文。該條文之立法理由為「執行名義為確定終局判決者，
    於成立後，債權人或債務人死亡或將為訴訟標的之權利義務
    移轉於第三人，或將請求之標的物移轉於第三人占有者，其
    執行名義之效力是否及於此等第三人及其範圍如何，易滋爭
    議，乃增訂該條文第1 項，至其所謂效力所及之繼受人，解
    釋上應與民事訴訟法第401 條之規定同，如為特定繼受人，
    則因執行名義之取得，係基於對人之關係與對物之關係而異
    其效果」。準此，執行名義成立後，債權人將債權讓與他人
    ，該他人即為強制執行法第4 條之2 第1 項第1 款所稱之繼
    受人，得以原執行名義聲請強制執行。至民法第297 條第1
    項固規定：「債權之讓與，非經讓與人或受讓人通知債務人
    ，對於債務人不生效力；但法律另有規定者，不在此限。」
    ，惟此僅係為使債務人知有債權讓與之事實，以免誤向原債
    權人清償而已，讓與人與受讓人達成讓與合意，債權即發生
    移轉之效力，不以債務人同意或承諾為要件，故讓與人於取
    得確定終局判決之執行名義後，將債權讓與他人，受讓人即
    得依強制執行法第4 條之2 第1 項第1 款規定以原執行名義
    聲請強制執行，不因是否已對債務人為讓與之通知而受影響
    。況且，法律既係為使債務人知有債權讓與之事實而為此規
    定，受讓人對於債務人主張受讓事實而行使債權時，既足使
    債務人知有債權讓與之事實，即應認為兼有通知之效力。
三、經查，系爭債權經台東中小企銀於93年2 月26日讓與新豐公
    司，並依金融機構合併法第15條第1 項第1 款及第18條第3
    項之規定為債權讓與之公告，新豐公司復於96年9 月6 日將
    系爭債權讓與亞太公司，亞太公司再於97年1 月11日將系爭
    債權再轉讓予異議人之事實，有本院90年10月24日90年度執
    字第37627 號債權憑證、讓渡書、債權讓與公告、債權讓與
    證明書等為證，是異議人主張已於97年1 月11日受讓系爭債
    權，堪信為真實。又上開債權憑證係依本院88年度促字第24
    385 號支付命令核發，屬強制執行法第4 條第1 項第6 款之
    執行名義，而異議人受讓上開債權憑證，自屬強制執行法第
    4 條之2 第1 項第1 款所稱之繼受人，依上開說明，無論其
    是否已將債權讓與之事實通知相對人，均得以原執行名義聲
    請強制執行。況且，異議人縱使未以存證信函或其他方法通
    知相對人關於債權讓與事宜，惟異議人既已持上開債權憑證
    為執行名義，對相對人聲請強制執行，則異議人對於相對人
    主張受讓之事實同時行使債權，應認為同時兼有通知債權讓
    與之效力，而異議人於收受執行法院補正通知後，已於執行
    法院裁定駁回前之97年4 月22日、5 月22日聲請調閱相對人
    之戶籍謄本俾補正債權讓與之通知，有聲請狀在卷可按，執
    行法院自應就此聲請事項先為處理。原裁定以債權讓與須在
    債務人受讓與之通知後，債權人始得對債務人主張債權，異
    議人並未證明已得對債務人主張系爭債權憑證表彰之債權為
    由，駁回異議人強制執行之聲請，且未就異議人調閱相對人
    戶籍謄本之聲請先為處理，尚有未洽。異議意旨指摘原裁定
    不當，聲明廢棄，為有理由，應予准許。
四、據上論結，本件異議為有理由，依強制執行法第30條之1 、
    民事訴訟法第240 條之4 第3 項，裁定如主文。
中    華    民    國    97    年    7     月    31    日
                      民事第二庭法  官  黃悅璇
正本證明與原本無異。
如不服本裁定應於送達後10日內向本院提出抗告狀，並繳納裁判
費新台幣1,000元。
中    華    民    國    97    年    7     月    31    日
                                書記官  林昭吟


司法院資訊處製作；財團法人民間司法改革基金會備份。
